臺灣板橋地方法院刑事判決　　　　　　　　96年度訴字第30號
公　訴　人　臺灣板橋地方法院檢察署檢察官
被　　　告　乙○○
上列被告因詐欺等案件，經檢察官聲請簡易判決處刑（九十五年
度偵字第二四三二五號），本院認不宜以簡易判決處刑，改依通
常程序審理，並判決如下：
    主  文
乙○○連續意圖為自己不法之所有，以不正方法將虛偽資料輸入
電腦，製作財產權之得喪、變更紀錄，而取得財產上之不法利益
，累犯，處有期徒刑陸月，減為有期徒刑參月。
    事  實
一、乙○○前因偽造文書案件，經臺灣臺北地方法院於民國九十
    四年三月二十一日判處有期徒刑三月確定，於九十四年十一
    月二十五日易科罰金執行完畢。詎猶不知悔改，自九十四年
    八月二十二日起至九十五年三月二十日止，在湯姆龍國際事
    業股份有限公司（下稱湯姆龍公司）土城門市擔任業務專員
    ，負責門市服務、票券銷售推廣及為客戶以晶片卡儲值製作
    會員卡工作等業務，為從事業務之人，竟基於意圖為自己不
    法所有之概括犯意，於九十五年二、三月間，連續多次以該
    公司已離職員工詹明達之代碼「S00009」登錄電腦後，將如
    附表所列原應繳回總公司作廢之晶片會員卡十一張，以及另
    六張原始資料不詳、應作廢之晶片會員卡，製作該等卡片各
    加值「大人、小孩門票各四十張之點數」（價值為新臺幣【
    下同】7000元）之不實電磁紀錄總計十七張，以在業務上執
    掌之晶片會員卡上登載不實資料之不正方法，獲得得以免費
    進入湯姆龍公司門市使用娛樂設施之財產上不法利益，再將
    該等卡片分送客戶、友人或自行留存。
二、案經湯姆龍公司訴請臺灣板橋地方法院檢察署檢察官偵查起
    訴。
    理  由
壹、證據能力部分：
    按被告以外之人於偵查中向檢察官所為之陳述，除顯有不可
    信之情況者外，得為證據，刑事訴訟法第一百五十九條之一
    亦定有明文。查證人丙○○、徐怡伶於偵查中所為之陳述，
    業經具結，且無顯不可信之情形，依法得為證據。
貳、實體部分：
一、訊據被告矢口否認有上開犯行，辯稱：伊固然有於九十五年
    間以客戶用完之空卡自行儲值六、七張，但伊製作完就放在
    包包裡面丟在家裡，並未賣人或送人，且伊用空卡儲值的目
    的是因為在教新人，並非用來賣人或送人，伊也從未使用自
    行儲值的卡片，伊事後將自行儲值的卡片交還給店長丙○○
    ，其餘十一張經儲值的廢棄卡片並非伊製作，伊自行儲值的
    卡片都已經歸還給公司，因為之前沒有證人幫伊作證，所以
    才會跟法院承認犯行，實際上伊並無詐欺犯行云云。經查：
（一）證人即湯姆龍公司土城門市店長丙○○於偵查中具結證稱
      ：「（問：乙○○在九十五年二月十六日起至三月四日止
      有無擅自將廢棄的卡儲值後賣給客人？）有。因為我們發
      現廢棄的卡片越來越少，我問其他同事，他們說乙○○有
      和他們說他將卡片儲值後賣給客戶，後來我就從電腦下去
      核對，發現他都儲值最高點數四十的ＩＣ卡共十七張，但
      他有將其中六、七張已儲值但未賣出的卡票繳回公司，最
      後還有十一張還沒有繳回」等語（見偵查卷第三十三頁、
      第三十四頁）；其於本院審理時結證稱：「客人的卡用完
      我們會回收，被告直接拿這些客人用完的卡片來做儲值，
      儲值之後沒有打發票也沒有填寫會員資料，後來經過我們
      發現這個問題之後，我有叫他去把他做好的卡片，我從電
      腦查到十七筆，我有叫他把這些卡片拿回來，被告當天有
      還我六張，另外十一筆被告說沒有辦法拿回來。」、「被
      告的卡片不是從他身上拿出來，我知道他的卡片一定在別
      人身上，我給他時間到外面拿出來，我有把十七筆的資料
      拿給他看，我跟他說這些資料我都有查過、看過，我說你
      趕快有多少拿多少回來，我幫他跟公司求情，後來被告就
      到外面拿回來六張，我印象中被告沒有跟我反駁說其他沒
      有拿回來的那幾筆不是他作。」等語（見本院九十六年七
      月三日審理筆錄）。並有告訴人提出之卡號查詢交易狀況
      十一紙、卡片加值作業一紙在卷可稽。
（二）次查，被告乙○○於本院審理時亦坦承伊有以廢棄空卡自
      行儲值，並且返家將六張自行儲值的卡片拿回公司交還店
      長丙○○等情，是被告乙○○確實有於上開時、地自行以
      原應繳回總公司作廢之晶片會員卡（即廢棄空卡）擅自儲
      值之事實，應堪認定。雖被告乙○○於本院審理時改稱：
      伊只有自行儲值六、七張會員卡，且全數交還給店長丙○○，其餘十一張並非伊製作的云云。惟被告乙○○於偵查
      中自白稱：「因為有一些客戶在購買合購票券時，會希望
      我贈送一些卡片給他們，一開始我都是壓低價格出售，差
      的價額由我自己來貼補，後來因為不堪虧損，所以才將廢
      卡重新儲值後贈送給客戶，我不是用賣的。我總共有用這
      種方法儲值了十七張，但有六張有繳回給公司」等語（見
      偵查卷第四十頁），核與證人丙○○上開證述之情節相符
      ，由此益徵被告乙○○前揭自白應與事實相符，堪以採信
      ，其事後改稱其餘十一張卡片並非其製作儲值云云，顯係
      卸責之詞，不足採信。堪認被告乙○○確實有以上開方法
      自行儲值十七張會員卡。
（三）再查，被告乙○○於本院審理時雖又辯稱：伊是因為教新
      人之目的而自行儲值廢棄空卡，並非為了賣人或送人云云
      ，惟被告乙○○自行儲值廢棄空卡之目的乃為了贈送客戶
      一節，業經其於偵查中自白不諱，且其於本院準備程序中
      亦坦承：伊將晶片卡儲值後是送給別人，沒有拿去賣等語
      （見本院九十六年一月三十一日準備程序筆錄），顯見被
      告乙○○擅自儲值廢棄空卡確係基於為自己不法所有之意
      圖。況且，倘若被告乙○○係基於教導新人之目的而自行
      儲值廢棄空卡，其大可將儲值後之卡片繳回公司，為何會
      將自行儲值後之卡片帶回家中？且何以需要自行儲值高達
      十七張之會員卡？可見被告乙○○辯稱：為了教導新人的
      目的才自行儲值廢棄空卡云云，實為事後推諉之詞，亦不
      足採信。
（四）另公訴人雖認被告以每張四千元至五千元之價格將自行儲
      值之卡片出售客戶，惟被告乙○○自偵查時起至本院審理
      時，均堅決否認有將自行儲值之會員卡出售他人，辯稱係
      贈送他人等語，而證人丙○○於偵查中固證稱：被告乙○○以一張四千元至五千元不等的價格賣出等語，惟其於偵
      查中復證稱：「我問其他同事，他們說乙○○有和他們說
      他將卡片儲值賣給客戶」等語（見偵查卷第三十三頁），
      顯見被告乙○○將自行儲值之會員卡出售他人一節，乃證
      人丙○○自其他同事處聽聞而來，並非證人丙○○親自見
      聞，屬傳聞證據，自不得以此作為不利被告乙○○之認定
      ，且除證人丙○○所述之傳聞供述外，並無其他證據足以
      證明被告乙○○有出售自行儲值之會員卡之行為，尚難遽
      認被告乙○○有將自行儲值之會員卡出售牟利之情形。
（五）綜上所述，本件事證明確，被告乙○○之犯行洵堪認定，
      應依法論處。
二、被告乙○○意圖為自己不法之所有，將虛偽不實電磁紀錄輸
    入電腦，登載在其業務上所做成之電磁紀錄上，以此不正方
    法製作自行儲值之會員卡，而取得可免費進入湯姆龍公司門
    市使用其內娛樂設施之不法利益，足以生損害於湯姆龍公司
    ，核其所為，係犯刑法第三百三十九條之三第一項之違法製
    作財產權紀錄取得不法利益罪及刑法第二百十五條、第二百
    二十條第二項之業務上準文書登載不實罪。被告行為後，刑
    法第五十六條連續犯之規定，業於九十四年二月二日修正公
    布刪除，並於九十五年七月一日施行，則被告之犯行，因行
    為後新法業已刪除連續犯之規定，此刪除雖非犯罪構成要件
    之變更，但顯已影響行為人刑罰之法律效果，自屬法律有變
    更，依新法第二條第一項規定，比較新、舊法結果，仍應適
    用較有利於被告之行為時法律即舊法論以連續犯（最高法院
    九十五年第八次刑事庭會議決議參照）。被告先後多次違法
    製作財產權紀錄取得不法利益及業務上準文書登載不實犯行
    ，均時間緊接，方法相同，觸犯構成要件相同之罪名，顯係
    各基於概括犯意而為，均為連續犯，均應依修正前刑法第五
    十六條規定分別以一罪論，並依法分別加重其刑。被告行為
    後，九十四年二月二日修正公布之刑法，自九十五年七月一
    日施行，修正後之刑法刪除第五十五條關於牽連犯之規定。
    本件被告所犯上開二罪具有方法結果之牽連關係，為牽連犯
    ，依修正前即行為時之規定，應從一重之罪處斷；依修正後
    之刑法既已刪除牽連犯之規定，則所犯上述各罪應依數罪併
    罰之規定分論併罰。比較新舊法之規定，修正後之規定並非
    較有利於被告，依刑法第二條第一項前段之規定，應適用行
    為時之法律，即適用修正前刑法第五十五條牽連犯之規定，
    應從一重之違法製作財產權紀錄取得不法利益罪處斷。起訴
    書雖未敘及被告乙○○自行儲值六張資料不詳之會員卡部分
    之犯行，惟此部分事實與前開起訴論罪科刑部分，有連續犯
    之裁判上一罪關係，為起訴效力所及，本院自得併予審判，
    附此敘明。被告乙○○有如事實欄所示之前科犯行，其於有
    期徒刑執行完畢五年以內再犯本件有期徒刑以上之罪，為累
    犯，應依法遞加重其刑。爰審酌被告乙○○之素行，犯罪所
    得之不法利益，影響告訴人之權益，迄今尚未與告訴人達成
    和解，及其犯罪之動機、目的、手段及犯後否認犯行之態度
    等一切情狀，量處如主文所示之刑。末按，本件被告犯罪後
    ，中華民國九十六年罪犯減刑條例業已制定，經總統於九十
    六年七月四日公布，同年月十六日生效施行，查本件被告犯
    罪時間，係在九十六年四月二十四日以前，核諸該減刑條例
    第二條第一項、第三條等規定，合於減刑條件，爰依該條例
    第二條第一項第三款規定減其宣告刑二分之一，減為有期徒
    刑三月。
三、不另為無罪諭知部分：
（一）公訴意旨另以：被告乙○○將起訴書附表所示十一張卡片
      自行儲值後，以四千元至五千元之價格轉售他人，並將售
      得之款項侵占入己。另於九十五年二月十六日，以客戶津
      綻石英科技股份有限公司（下稱津綻公司）名義向湯姆龍
      公司申購合購票券共計五萬六千七百五十元為由，向總公
      司領得三十張智能館券及二百五十張親子堡券，嗣後乙○○僅於九十五年二月二十日、二月二十七日分別繳交二萬
      元、六千元予湯姆龍公司，其餘款項均侵占入己，經湯姆
      龍公司發覺有異後，由乙○○之薪資中扣得二萬元，惟仍
      有一萬零七百五十元之款項未能收回，因認被告乙○○涉
      犯刑法第三百三十六條第二項之業務侵占罪嫌。
（二）按犯罪事實應依證據認定之，無證據不得認定其犯罪事實
      。刑事訴訟法第一百五十四條第二項定有明文。次按認定
      犯罪事實，須依證據，而所謂證據，係指合法之積極證據
      就犯罪事實能為具體之證明者而言；而認定不利於被告之
      事實，須依積極證據，苟積極證據不足為不利於被告事實
      之認定時，即應為有利於被告之認定，更不必有何有利之
      證據（最高法院三十年上字第八一六號判例意旨參照），
      如無相當之證據，或證據不足以證明，自不能以推測或擬
      制之方法，以為裁判之基礎（最高法院四十年台上字第八
      六號判例意旨參照）。再按所謂「積極證據足以為不利被
      告事實之認定」，係指據為刑事訴訟法上證明之全盤證據
      資料，無論其為直接證據或間接證據，在客觀上均須達於
      通常一般之人均不致於有所懷疑，而得確信其為真實之程
      度，始得據為有罪之認定，若其關於被告是否犯罪之證明
      未能達此程度，而有合理性懷疑之存在，致使無從形成有
      罪之確信，即不得遽為不利於被告之認定，此觀諸最高法
      院七十六年台上字第四九八六號判例意旨自明。
（三）公訴意旨認被告有此部分之業務侵占犯行，無非係以證人
      丙○○、徐怡伶之證述及湯姆龍大城堡企業合購票券申請
      單一紙為其論據。訊據被告堅決否認涉有此部分之犯行，
      辯稱：伊沒有將自行儲值之會員卡出售他人，且津綻公司
      那筆票券申請單其中只有二萬多元是津綻公司購買，其餘
      的是其他業務員的業績，因為公司規定一百張才能申請，
      有時候會由幾個業務專員合在一起申購，伊只會記得自己
      的張數，將票券領回來之後，就分給其他業務專員，至於
      票款的部分是由甲○○或總公司負責，伊不會去催其他業
      務專員的票款，伊向津綻公司領回票款之後，隔天店長丙○○就叫伊不用來上班，伊並不知道其他票款是何位業務
      專員負責的，伊並沒有侵占此部分票款等語。經查：
    (一)被告乙○○以廢棄空卡自行儲值製作之會員卡，係分送他
      人，並無證據證明有以四千元至五千元之代價售予他人一
      節，已如前述，本件即無證據證明被告乙○○有出售自行
      儲值之會員卡獲取利益予以侵占之情形，自無從認定被告
      乙○○有公訴人所指此部分業務侵占犯行。
　　(二)證人甲○○（曾任湯姆龍土城門市業務專員）於本院審理
      時具結證稱：因為公司規定要一百張票券才能申請，所以
      如果一個專員的票數量不夠時，可以幾個專員合在一起向
      總公司申請票券，現金收回來時，如果伊在現場的話，就
      交給伊，如果伊不在的話，就是交給店長或主任；專員合
      起來領票時，發票是分別開，每個專員負責哪個公司就開
      給哪個專員負責的公司；發票由總公司個別開立，有時由
      公司寄給客戶，有時由專員自己拿給客戶；申請票券由要
      申請的專員自己寫申請單傳回總公司，打電話回總公司確
      認，自己回公司拿票，申請單門市會留存，店長或伊會催
      申請票券的錢有沒有回來；如果由幾個專員合在一起向總
      公司申請票券，會推由一個專員作代表列在申請單上，申
      請書上面雖然只有寫一個人，但是留存的資料會寫哪一個
      專員負責多少張的票券等語（見本院九十六年七月三日審
      理筆錄）；證人丙○○於本院審理時亦具結證稱：「（問
      ：這張發票面額二萬多與上開簽收單金額不符，為何如此
      ？）這筆是二個業務員下去做，但由其中一個業務員具名
      申請票券，回來以後再由二個業務員分得自己的票券，再
      分送給客戶」、「（問：上開簽收單的票券是被告與何人
      合購？）看不出來，因為公司規定是一百張才可以申請，
      但是業務員私底下可能沒有達到，就先向別人撥借，下次
      再用其他方式還給該業務員」、「（問：幾個專員合購只
      有用一個人名義寫申請單，總公司如何知道發票如何開？
      ）我們有時候會口頭上跟公司說發票如何開」、「（問：
      本件津綻公司他們申請的申購單你們分店的原本，是否還
      留在公司？）我們不會留很久，所以應該不在了」等語（
      見本院上開審理筆錄）。依據證人甲○○及丙○○上開證
      言，確實有數位業務專員合購票券，但僅以其中一業務專
      員出名填寫申購單向總公司申請票券之情形，是被告乙○○辯稱：本件係伊與其他業務專員一起合購之情形，自非
      全然無據。
　　(三)其次，證人即津綻公司員工徐怡伶於偵查中具結證稱：「
      當時是我們公司的同事合購，親子券買了七十張，俱樂部
      買三十張，但金額已經忘記了。當時被告有開發票給我們
      ，但已經找不到了。不過總金額沒有到五萬多元」、「當
      時我們打電話到湯姆龍土城店，後來乙○○和我們確定金
      額及張數後來我們公司收款」等語（見偵查卷第三十五頁
      ），再依據告訴人於偵查中提出本件合購票券申請單之記
      載，俱樂部票券之票價為二百二十五元、親子堡票券之票
      價為二百元（見偵查卷第十六頁），津綻公司購買親子堡
      票券七十張、俱樂部票券三十張，總金額合計為二萬零七
      百五十元，與告訴人於本院審理時提出開立予津綻公司之
      統一發票票面金額相符（見告訴人於本院審理時提出之證
      二），顯見湯姆龍總公司就津綻公司部分所購買之票券所
      開立之統一發票金額，與津綻公司實際上購買之票券金額
      相同。亦即被告乙○○填寫之合購票券申請單上雖記載津
      綻公司購買俱樂部票券三十張、親子堡票券二百五十張，
      合計總金額為五萬六千七百五十元之內容，然告訴人就津
      綻公司購買票券部分仍開立僅二萬零七百五十元之統一發
      票，顯見被告乙○○確實曾以口頭或書面之方式告知總公
      司津綻公司購買票券金額僅為二萬零七百五十元，否則總
      公司豈會知悉或同意就津綻公司部分僅開立金額二萬零七
      百五十元之統一發票？由此益見被告乙○○辯稱本件合購
      票券申請單係幾位業務專員一起合購一節，應堪採信。
　　(四)再者，證人甲○○已證稱：如果由幾個專員合在一起向總
　　　公司申請票券，會推由一個專員作代表列在申請單上，申
      請書上面雖然只有寫一個人，但是留存的資料會寫哪一個
      專員負責多少張的票券等語（見本院上開審理筆錄），而
      證人丙○○又證稱本件合購票券申請單門市留存之原本資
      料已經不在等語，本件既然不能排除被告乙○○與其他業
      務專員合在一起向總公司申購票券，但推由被告乙○○填
      寫申請單之情形，則本件扣除津綻公司實際購買之二萬零
      七百五十元票券外，其餘三萬六千元之票券即不能排除係
      其他業務專員一起合購之票款，又本件合購票券申請單之
      原本並未留存，自無從查知本件其餘三萬六千元之票券係
      被告乙○○以其他客戶之名義購買，或者是其他業務專員
      一起合購，尚難遽此推論該三萬六千元之票券確係被告乙○○取得，且有將該筆三萬六千元票券款項收受後予以侵
      占入己之情事。
（四）綜上所述，本件不能排除係其他業務專員與被告乙○○一
      起合購票券之情形，已如前述，則公訴人所舉之事證，在
      客觀上尚未達於通常一般之人均不致於有所懷疑，而得確
      信其為真實之程度，本件尚有合理性懷疑之存在，致使無
      從形成有罪之確信，即不得遽為不利於被告之認定。此外
      ，本院復查無其他積極確切之證據足以證明被告有此部分
      公訴人起訴之犯行。從而，自屬不能證明被告此部分犯罪
      ，原應為無罪之判決，惟因公訴人認被告此部分行為如成
      立犯罪，與前開有罪部分有牽連犯之裁判上一罪關係，本
      院爰不另為無罪之諭知。
據上論斷，應依刑事訴訟法第四百五十二條、第二百九十九條第
一項前段，刑法第二條第一項前段、（修正前）第五十六條、第
三百三十九條之三第二項、第二百十五條、第二百二十條第二項
、（修正前）第五十五條、第四十七條，中華民國九十六年罪犯
減刑條例第二條第一項第三款、第七條，判決如主文。
本案經檢察官朱立豪到庭執行職務。
中　　華　　民　　國　　96　　年　　7 　　月　　17　　日
                  刑事第十八庭  審判長法　官  連育群
                                      法  官  吳幸娥
                                      法  官  王綽光
以上正本證明與原本無異
如不服本判決應於送達後10日內向本院提出上訴狀
                                      書記官　田世杰
中　　華　　民　　國　　96　　年　　7 　　月　　17　　日
附錄本案論罪科刑法條全文：
中華民國刑法第339 條之3 （違法製作財產權之處罰）
意圖為自己或第三人不法之所有，以不正方法將虛偽資料或不正
指令輸入電腦或其相關設備，製作財產權之得喪、變更紀錄，而
取得他人財產者，處7 年以下有期徒刑。
以前項方法得財產上不法之利益或使第三人得之者，亦同。
中華民國刑法第215 條（業務上文書登載不實罪）
從事業務之人，明知為不實之事項，而登載於其業務上作成之文
書，足以生損害於公眾或他人者，處3 年以下有期徒刑、拘役或
5 百元以下罰金。
中華民國刑法第220 條（準文書）
在紙上或物品上之文字、符號、圖畫、照像，依習慣或特約，足
以為表示其用意之證明者，關於本章及本章以外各罪，以文書論
。
錄音、錄影或電磁紀錄，藉機器或電腦之處理所顯示之聲音、影
像或符號，足以為表示其用意之證明者，亦同。
附表：
┌────┬────┬───┬───────┐
│製作日期│  卡號  │ 金額 │   製作點數   │
├────┼────┼───┼───────┤
│950216  │00000000│ 7,000│40大人/40小孩 │
├────┼────┼───┼───────┤
│950224  │00000000│ 7,000│40大人/40小孩 │
├────┼────┼───┼───────┤
│950224  │00000000│ 7,000│40大人/40小孩 │
├────┼────┼───┼───────┤
│950304  │00000000│ 7,000│40大人/40小孩 │
├────┼────┼───┼───────┤
│950304  │00000000│ 7,000│40大人/40小孩 │
├────┼────┼───┼───────┤
│950304  │00000000│ 7,000│40大人/40小孩 │
├────┼────┼───┼───────┤
│950304  │00000000│ 7,000│40大人/40小孩 │
├────┼────┼───┼───────┤
│950304  │00000000│ 7,000│40大人/40小孩 │
├────┼────┼───┼───────┤
│950304  │00000000│ 7,000│40大人/40小孩 │
├────┼────┼───┼───────┤
│950304  │00000000│ 7,000│40大人/40小孩 │
├────┼────┼───┼───────┤
│950304  │00000000│ 7,000│40大人/40小孩 │
├────┼────┼───┼───────┤
│        │  共計  │77,000│              │
└────┴────┴───┴───────┘
